臺灣雲林地方法院民事裁定
110年度訴聲字第5號
聲  請  人  雷許月  

法定代理人  雷輝龍  
代  理  人  林俊寬律師
相  對  人  劉國忠  

上列當事人間請求所有權移轉登記等事件（本院110年度訴字第2
19號），聲請人聲請許可為訴訟繫屬事實之登記，本院裁定如下
：
    主  文
聲請駁回。
    理  由
一、按訴訟標的基於物權關係，且其權利或標的物之取得、設定
    、喪失或變更，依法應登記者，於事實審言詞辯論終結前，
    原告得聲請受訴法院以裁定許可為訴訟繫屬事實之登記。民
    國106年6月14日修正公布之民事訴訟法第254條第5項定有明
    文。修正理由第3點：「現行條文第5項規定旨在藉由將訴訟
    繫屬事實予以登記之公示方法，使第三人知悉訟爭情事，俾
    阻卻其因信賴登記而善意取得，及避免確定判決效力所及之
    第三人受不測之損害。其所定得聲請發給已起訴證明之當事
    人，係指原告；其訴訟標的宜限於基於物權關係者，以免過
    度影響被告及第三人之權益。…」。準此，法院許可為訴訟
    繫屬事實之登記，必以訴訟標的之權利係本於物權關係為請
    求，且該權利或標的物之取得、設定、喪失、變更依法應登
    記者為要件，二者缺一不可。若原告起訴所主張為訴訟標的
    之權利，其得、喪、設定、變更無須登記者（例如基於買賣
    契約所生之債權），縱使所請求給付者，為得、喪、設定、
    變更應經登記之「標的物」（例如不動產），亦與此條項規
    定之要件不符，尚不能發給起訴之證明。
二、聲請意旨略以：聲請人與相對人間土地所有權移轉登記事件
    ，聲請人已提起訴訟，現由鈞院審理中。聲請人基於物權關
    係，就取得、設定、喪失或變更依法應登記之坐落雲林縣○○
    鎮○○段000000000000000地號土地（下稱系爭土地）所有權
    ，於事實審言詞辯論終結前，得聲請受訴法院以裁定許可為
    訴訟繫屬事實之登記，為使第三人知悉訟爭情事，以便阻卻
    其因信賴登記而善意取得系爭土地所有權，及避免確定判決
    效力所及之第三人受不測之損害，為此依民事訴訟法第254
    條第5項規定，請准就系爭土地為訴訟繫屬事實之登記。
三、經查，聲請人主張相對人買賣價金給付遲延，以起訴狀繕本
    送達為解除買賣契約之意思表示，並依民法第259條規定請
    求回復系爭土地所有權移轉登記予聲請人，已經本院以110
    年度訴字第219號土地所有權移轉登記等事件受理在案，顯
    見該案訴訟標的是系爭土地買賣契約解除之後，依民法第25
    9條規定之回復原狀請求權，屬債之請求關係，並非基於物
    權關係，則縱該標的物之取得、設定、喪失或變更，依法應
    登記者，依前開規定，本件聲請亦與民事訴訟法第254條第5
    項規定之要件不符。是以，聲請人聲請准就系爭土地為訴訟
    繫屬事實之登記，為無理由，應予駁回。
四、依首開法條，裁定如主文。
中　　華　　民　　國　　110 　年　　10　　月　　22　　日
                  民事第二庭    法  官  蔡碧蓉
　　　　　　　　　
以上正本係照原本作成。
如對本裁定抗告，須於裁定送達後10日內向本院提出抗告狀，並
繳納抗告費新臺幣1,000元。
中　　華　　民　　國　　110 　年　　10　　月　　22　　日
                                書記官  鄭蕉杏